臺灣高等法院臺中分院刑事判決
111年度交上易字第248號
上  訴  人  
即  被  告  張孟軒



上列上訴人因過失傷害案件，不服臺灣臺中地方法院110年度交
易字第1541號中華民國111年2月24日第一審判決（起訴案號：臺
灣臺中地方檢察署110年度偵字第31669號），提起上訴，本院判
決如下：
    主  文
原判決撤銷。
張孟軒犯過失傷害罪，處有期徒刑參月，如易科罰金，以新臺幣
壹仟元折算壹日。
    事  實
一、張孟軒本應注意汽車停車時，顯有妨礙其他人、車通行處所
    ，不得停車，且不得併排停車，而依當時天候晴、夜間有照
    明、柏油路面、乾燥、無缺陷、無障礙物、視距良好等狀況
    ，並無不能注意之情事，竟疏未注意及此，於民國110年1月
    13日17時34分許（起訴書誤為17時36分許），貿然將車牌號
    碼000-0000號自小客車（下稱A車），併排停車於臺中市○○
    區○○路0段00○00號前之車道右側，適陳致豪於同日17時36分
    許，許騎乘車牌號碼000-0000號普通重型機車（下稱B車）
    ，沿臺中市○○區○○路0段由○○路往○○路（往北）方向行駛至
    此，亦疏未注意車前狀況往右偏行，而與A車左後車尾發生
    碰撞，陳致豪因而人、車倒地，並受有腦震盪、頭部鈍傷、
    右側膝部開放性傷口感染併血腫、右側小腿開放性傷口等傷
    害。張孟軒於肇事後，於有偵查犯罪權限之機關未發覺犯罪
    前，向到場處理之臺中市政府警察局第五分局第五交通分隊
    員警坦承其為肇事人，自首而接受裁判。
二、案經陳致豪訴由臺灣臺中地方檢察署檢察官偵查起訴。
    理  由
一、證據能力：
(一)本判決所引用上訴人即被告（下稱被告）張孟軒以外之人於
    審判外之言詞或書面陳述，均經本院於審理時當庭直接提示
    而為合法調查，且經檢察官、被告均同意作為證據，本院審
    酌前開證據作成或取得狀況，均無非法或不當取證之情事，
    亦無顯不可信情況，故認為適當而均得作為證據。是上述證
    據，依刑事訴訟法第159條之5規定，均有證據能力。
(二)本判決所引用之非供述證據，均與本案事實具有自然關聯性
    ，且核屬書證性質，又查無事證足認有違背法定程式或經偽
    造、變造所取得等證據排除之情事，復經本院依刑事訴訟法
    第165條踐行書證之調查程序，足認均有證據能力。
二、被告張孟軒固坦承有於上述時、地，有將A車併排停車之事
    實，惟否認過失傷害犯行，辯以：我併排停車是行政違規，
    與本件車禍事故發生沒有直接因果關係，案發地點道路寛廣
    ，併排停車對車輛之通行毫無影響，告訴人陳致豪如果正常
    行駛，應可輕易目視及閃避我的車，告訴人超車後直線行駛
    ，不會撞到我的車，但告訴人卻往右偏毫無煞車且恍神的狀
    態下撞到我的車等語。經查：
(一)被告於上述時、地，有將A車併排停車於外側車道，適告訴
    人騎乘B車行駛至該處，與A車左後車尾發生碰撞，告訴人因
    而人、車倒地，並受有腦震盪、頭部鈍傷、右側膝部開放性
    傷口感染併血腫、右側小腿開放性傷口等傷害之事實，除據
    被告坦認明確，且經證人即告訴人於警詢、偵查指訴甚明，
    並有○○醫院診斷證明書（發查卷第19頁）、道路交通事故現
    場圖、道路交通事故調查報告表㈠、㈡（發查卷第23至27頁）
    、A車行車紀錄器翻拍畫面、大樓監視器翻拍畫面、現場照
    片（發查卷第41至57頁）、車輛詳細資料報表（發查卷第67
    至69頁）等在卷可證。又被告於停車前後至與告訴人騎乘機
    車發生碰撞之過程，業經原審及本院審理時，就被告行車紀
    錄器之車前、車後錄影內容予以當庭勘驗並製作筆錄可佐（
    原審卷第64至65頁，本院卷第71至73頁），此部分事實足可
    認定。
(二)按汽車不得併排臨時停車；汽車停車時，顯有妨礙其他人、
    車通行處所，不得停車，且不得併排停車，道路交通安全規
    則第111條第1項第5款、第112條第1項第9款、第10款定有明
    文。又道路交通安全規則是為了加強道路交通管理，維護交
    通秩序，確保交通安全而設，乃立法機關授權由交通部會同
    內政部定之（道路交通管理處罰條例第92條第1項規定參照
    ），則上述規定屬於行車安全之義務規範，並非僅係政府之
    行政管理規定，如有違反上述規定致人死傷，除行政罰鍰外
    ，尚應依刑法規定論處。本案被告供承其領有自用小客車駕
    駛執照（發查卷第13頁），故被告對於上述規定及注意義務
    自難諉為不知，不論停車或臨時停車均應遵守上述規定，以
    維交通安全。而依本件交通事故發生當時天候晴、夜間有照
    明、柏油路面、乾燥、無缺陷、無障礙物、視距良好等情，
    有卷附之道路交通事故調查報告表㈠可查，被告顯然並無不
    能注意之情事，竟疏未注意，貿然併排停車，占用車道停車
    妨礙行車安全，因而肇生本件交通事故。則被告既併排停車
    違規在先，自不能期待他人必須自行注意小心閃避，而規避
    責任，尤其事發時為日落夜間時刻，天色已經昏暗，被告應
    可預見告訴人在無預期車道被占用之情況下，因遇突發狀況
    閃避不及而發生本件交通事故，是被告之上述併排停車行為
    具有過失明確。
(三)本件交通事故經告訴人申請送臺中市車輛行車事故鑑定委員
    會鑑定後，再經被告申請送臺中市車輛行車事故鑑定覆議委
    員會覆議結果，係認告訴人駕駛普通重型機車，未注意車前
    狀況往右偏行撞及違規停車左後車尾，為肇事主因；被告駕
    駛自用小客車，占用車道停車妨礙行車安全，為肇事次因(
    併排停車違反規定)等語，有臺中市交通事件裁決處110年6
    月7日中市交裁管字第1100031286號函暨所附臺中市車輛行
    車事故鑑定覆議委員會覆議意見書在卷足憑（發查卷第63至
    66頁），此與法院上述之認定並未相左，益徵被告之行為確
    有過失。至於告訴人就本件交通事故固亦有上述疏失，惟刑
    事責任之認定，並不因被害人與有過失，而得免除被告之過
    失責任，故被告不能執告訴人之過失，而主張解免其應負之
    過失責任。
(四)按刑法上之過失，固以過失行為與結果之間，於客觀上有因
    果關係存在為必要；然此所謂因果關係，並不以過失行為係
    結果發生之直接原因為限，僅以有相當之因果關係存在，即
    足當之。而行為之於結果，是否具有相當因果關係，應依事
    後之立場，客觀地審查行為當時之具體事實，如認某行為確
    為發生結果之相當條件者，該行為即有原因力；至若某行為
    與行為後所生之條件相結合而始發生結果者，亦應就行為時
    所存在之事實，為客觀之事後審查，如認為有結合之必然性
    者，則該行為仍不失為發生結果之原因，應認具有相當因果
    關係（最高法院90年度台上字第5164號判決意旨參照）。本
    案被告於停車前後至與告訴人騎乘機車發生碰撞之過程，依
    據原審及本院之當庭勘驗結果，可見告訴人騎乘B 車沿路朝
    A車之停車方向而來，於超越在其前之機車後偏右行駛在車
    道右側，隨即撞上A車左後側等情（原審卷第65頁、本院卷
    第73頁），足認被告將A車併排停車於車道右側之行為，顯
    係本件交通事故發生結果之原因，二者之間具有因果關係。
    又告訴人因被告上述過失行為致受有如上述事實欄所載之傷
    勢，故被告之過失肇事行為與告訴人因此所受之傷害結果間
    ，有相當因果關係，甚為明確。
(五)被告上訴理由請求鑑定肇事比例責任部分(本院卷第7頁)，
    因被害人對於交通事故之發生與有過失時，係供刑事判決量
    刑時之考量情狀，又「肇事比例責任」則屬民事判決賠償責
    任用以認定「過失相抵」之依據，而本件被告及告訴人之肇
    事責任（肇事次因、主因）業已認定如上所述，故被告主張
    「鑑定肇事比例責任」，自無再為調查之必要。
(六)綜上所述，本件事證明確，被告所辯上情，均不可採。被告
    所為上述過失傷害犯行，應可認定並依法論科。　　　
三、核被告張孟軒所為，係犯刑法第284條前段之過失傷害罪。
    又按對於未發覺之罪自首而受裁判者，得減輕其刑，刑法第
    62條前段定有明文。本案依卷附臺中市政府警察局道路交通
    事故肇事人自首情形紀錄表（發查卷第35頁）所示，員警獲
    報時，報案人未報明肇事人姓名，被告於員警到場處理時在
    場，當場承認為肇事人，堪認員警接獲報案時尚不知肇事人
    為何人。又雖被告於原審曾供承「其無要自首之意」，但被
    告亦供明「有向警察說被撞的車子是我的」等語（原審卷第
    64頁），且被告犯後於本案司法偵審程序中均到場，足見被
    告在有偵查犯罪職權之公務員尚未知悉其涉有犯罪嫌疑前，
    自首坦承為肇事人，接受裁判，核與上開自首之要件相符，
    復斟酌本案被告犯行情節，爰依刑法第62條前段規定，減輕
    其刑。
四、原審以被告張孟軒過失傷害犯行事證明確，予以論罪科刑，
    固非無見，惟查被告符合自首規定，且依其犯行情狀得予減
    輕其刑（如上所述），原判決未依自首規定減輕其刑，尚有
    未洽。被告上訴主張本件交通事故與其違規停車行為無因果
    關係等語，雖無理由（如上所述），但原判決既有上述可議
    ，應由本院將原判決予以撤銷改判。爰以行為人之責任為基
    礎，審酌被告明知不得併排停車，竟未注意遵守交通規則，
    將A車併排停車於上述車道，致生本件交通事故，造成告訴
    人受有上述傷害，且迄今未與告訴人達成和解並賠償損害。
    復衡告訴人所受傷勢程度，被告、告訴人均有上述肇事責任
    之過失情節，被告自述學歷為高中畢業（大學肄業）之智識
    程度、在製造業工作、經濟狀況普通、自己一個人居住之生
    活狀況（本院卷第78頁），及告訴人未到庭陳述關於被告科
    刑之意見等一切情狀，量處如主文第2項所示之刑，並諭知
    如易科罰金，以新臺幣1千元折算1日之折算標準。
據上論斷，應依刑事訴訟法第369條第1項前段、第364條、第299
條第1項前段，判決如主文。　　　
本案經檢察官蔣志祥提起公訴，檢察官謝岳錦到庭執行職務。
中　　華　　民　　國　　111 　年　　6 　　月　　16　　日
        　刑事第十一庭    審判長法　官  張  意  聰
　　　　　　　　　　　　　　    法　官  陳  慧  珊
　　　　　　　　　　　　　　　  法　官  田  德  煙
以上正本證明與原本無異。     
本判決不得上訴。
                                書記官  陳  妙  瑋
　　　　　　　　　　　　　　　　
中　　華　　民　　國　　111 　年　　6 　　月　　16　　日

附錄本案論罪科刑法條：
刑法第284條前段：
因過失傷害人者，處1年以下有期徒刑、拘役或10萬元以下罰金
。